臺灣臺中地方法院刑事判決　　　　　　 96年度交訴字第116號
公　訴　人　臺灣臺中地方法院檢察署檢察官
被　　　告　甲○○
上列被告因公共危險案件，經檢察官提起公訴（九十六年度偵字
第八五００號），本院判決如下：
    主    文
甲○○駕駛動力交通工具肇事，致人受傷而逃逸，處有期徒刑陸
月，如易科罰金，以佰元折算壹日。減為有期徒刑月，如易
科罰金，以佰元折算壹日。緩刑貳年，緩刑期內付保護管束。
另被訴過失傷害罪部分，公訴不受理。
    犯罪事實
一、甲○○為計程車司機，係從事駕駛業務之人。於民國九十五
    年六月九日上午十時二十五分許，駕駛車牌號碼Ｎ６─４３
    １號自用小客車，沿臺中市○○街，由雙十路往三民路方向
    行駛，行至臺中市○○街四六號前停車，準備讓車內乘客開
    啟右後車門下車時，應注意於汽車臨時停車或停車，開啟車
    門時，須讓行人、其他車輛，並讓其先行，而依當時天候、
    路況、視距，並無不能注意之情事，竟疏未注意，適乙○○
    駕駛車由號碼ＳＱＴ─３７３號機車，沿臺中市○○街，同
    向行駛至該處，因甲○○所駕駛之計程車車內乘客突然開啟
    右後車門，閃避不及，遭碰撞後倒地，受有下尾挫傷、尾椎
    挫傷傷勢之傷害。詎甲○○竟於肇事致乙○○受傷後，未停
    留現場即時救護已受傷之乙○○，竟基於肇事逃逸之故意，
    即駕駛上開營業小客車駛離現場而逃逸，嗣經乙○○記下車
    號後，報警而查獲上情。
二、案經乙○○訴由臺中市警察局第二分局報請臺灣臺中地方法
    院檢察署檢察官偵查起訴。
    理    由
壹、有罪部分：
一、訊據被告甲○○固供承有於上開時、地，因其所駕駛之計程
    車車內乘客突然開啟右後車門，致證人乙○○遭碰撞後倒地
    ，受有下尾挫傷、尾椎挫傷傷勢之傷害，且其之後將計程車
    駛離現場之事實，但矢口否認有肇事逃逸之故意，辯稱：當
    時其停車，乘客開門要下車時，可能車門有撞到乙○○，其
    下車過去查看，看到乙○○已從地上爬起來了，其還問乙○
    ○是否要去醫院看醫生，且有拿一千元請他去看醫生，但乙
    ○○都說不要，其也有要乙○○留下其計程車的車牌號碼，
    後來不知道乙○○去何處，其有拍下現場的情況，才離開現
    場，當時沒有留下其之地址、電話號碼，但有要乙○○抄車
    牌號碼，乙○○也有進去其車內看其之姓名，其與乙○○在
    現場待了一、二十分鐘，該部計程車是其自己的，登記名義
    也是其本人，車門上有其之車號及姓名云云。惟查：
（一）證人乙○○於本院九十六年六月二十八日審理時具結證稱
      ：九十五年六月九日上午十時二十五分許，被告停車在臺
      中市○○街四六號消防隊正前方，其騎乘車牌號碼ＳＱＴ
      ─３７３號輕型機車經過，被告車輛右後門突然打開，其
      剛好騎到那裡，就撞到門框，跌倒在地上，有躺在地上一
      下，被告過來將其之機車牽到旁邊，這時右後方座位有一
      個年約五、六十歲的女性乘客下車，乘客和被告向其說對
      不起，乘客說她有事情要趕快離開，但其要求乘客不要走
      ，要等警察來，但乘客拿出兩千元說要叫被告帶其去國術
      館看病，其說不行，還是要請警察過來，被告跟乘客說你
      先走沒有關係，有事情他來處理，被告從兩千元中拿一千
      元放在他的口袋，另拿出一千元給其，叫其自己去國術館
      看醫生，其不接受，還是堅持要叫警察過來，其站起來走
      進消防隊去借紙、筆，要抄寫被告的姓名、車牌號碼，等
      回頭要出來，就看到被告已經開車離開了，其有抄下被告
      的車牌號碼Ｎ６─４３１號，後來警察來時，其將抄下的
      資料給他們，警察即按車號查出車輛所有人是被告，警察
      有詢問被告是否有發生車禍，被告有承認，所以其才知道
      原來肇事者的真正名字是甲○○；發生車禍當時，其之機
      車有倒地，被告當時是說照相照一下就可以了，不需要請
      警察來，其後來去借紙筆時，被告就離開了，被告照相之
      後，沒有將照片給其，也沒有無留下其之姓名、電話，被
      告離開之前沒有主動告知他的姓名、電話等資料，其當時
      是不同意被告可以離開，其後來受傷有去治療，是受有下
      背挫傷、尾椎挫傷之傷害等語。是依證人乙○○之證詞可
      知，證人乙○○受傷倒地後，被告知悉證人乙○○倒地受
      有傷害，在未告知人之姓名、地址，亦未將證人乙○○救
      護送醫之情形下，即行離去之事實，足可認定。按汽車駕
      駛人駕駛汽車肇事致人受傷或死亡，應即採取救護或其他
      必要措施，並向警察機關報告，不得駛離或逃逸，道路交
      通管理處罰條例第六十二條第一項定有明文。又因道路交
      通事故之發生，時有告救不能情事，乃科以肇事者須即採
      取救護或其他必要措施，並應向警察機關報告之法定義務
      ，以防因就醫延誤致生無謂傷亡，並俾得通知傷亡者家屬
      到場，以明責任，是凡肇事人於行車肇事致人受傷或死亡
      ，未即採取救護或其他必要措施，並向警察機關報告，即
      駕車逃逸者，均應依該規定處罰，至其嗣後是否受刑事訴
      追及已否與被害人達成民事和解，賠償損失，對其應受處
      罰乙節，並不生影響。職是之故，汽車駕駛人駕駛汽車肇
      事，不論其責任之歸屬為何，即有義務留在肇事現場，採
      取救護或其他必要措施，並向警察機關報告，以維護他人
      之生命與其他用路人之交通安全，其立法目的，既係促使
      駕駛人於肇事致死傷後，能對被害人即時救護，報告警察
      機關，以減少死傷，是該罪之成立祇以行為人有駕駛動力
      交通工具肇事，致人死傷而逃逸之事實為已足（最高法院
      九十二年度臺上字第四四六八號刑事判決參照）。本案被
      告駕駛計程車停車後，開右後車門致證人乙○○人車倒地
      受有傷害，被告既知肇事造成證人乙○○受傷，竟未採取
      救護或其他必要措施，並向警察機關報告，即竟行駕車離
      去，嗣經警依證人乙○○報警而查獲，縱其車門上書寫有
      被告姓名，該部汽車之登記名義人為被告，可從車牌查出
      所有，但被告既未留在肇事現場，也未採取救護或其他必
      要措施，並向警察機關報告，衡諸上開立法意旨，其已該
      當於肇事逃逸罪之構成要件。此外，並有國軍臺中總醫院
      附設民診療服務處中清分院診斷證明書一份、道路交通事
      故現場圖、道路交通事故調查報告表（一）（二）各一份
      、現場及肇事車輛相片九張附卷可稽。綜上所述，本案事
      證明確，被告前揭辯詞，顯係事後卸責之詞，不足採信，
      被告肇事逃逸之犯行，洵堪認定。
二、核被告所為，係犯刑法第一百八十五條之四之肇事逃逸罪。
    爰審酌被告肇事後，未及時對證人乙○○救護送醫，犯後否
    認犯行，並無悔意，其惡性非輕，然念及被告並無有期徒刑
    以上之前科紀錄，有臺灣高等法院被告前案紀錄表附卷可稽
    ，其素行尚可，且其於本院審理時與證人乙○○達成和解，
    尚有解決問題之誠意，本院認檢察官請求判處被告有期徒刑
    七月，應屬過重等一切情狀，量處如主文所示之刑。被告行
    為後，刑法第四十一條第一項前段有修正，被告行為時，依
    修正前刑法第四十一條第一項前段、罰金罰鍰提高標準條例
    第二條（現已刪除）之規定，有期徒刑、拘役易科罰金之折
    算標準，原以銀元一百元、二百元、三百元折算一日，經折
    算為新臺幣後，應以新臺幣三百元、六百元、九百元折算一
    日，而刑法第四十一條第一項前段修正後，則規定為以新臺
    幣一千元、二千元或三千元折算一日，此因屬科刑規範事項
    之變更，其折算標準為裁判時所應諭知，自有就新舊法規定
    比較之必要，經比較新舊法結果，以被告行為時關於易科罰
    金之規定，較有利於被告，是應依修正前刑法第四十一條第
    一項前段、修正刪除前罰金罰鍰提高標準條例第二條之規定
    ，諭知易科罰金之折算標準。另被告為本案犯罪，係於九十
    六年四月二十四日以前，合於中華民國九十六年罪犯減刑條
    例第二條第一項第三款應予減其刑期二分之一之規定，爰就
    其宣告刑予以減刑，並諭知易科罰折算之標準。
三、被告前未曾受有期徒刑以上刑之宣告，有臺灣高等法院被告
    前案紀錄表及刑案資料查註紀錄表各一份在卷足憑，其因一
    時疏忽致犯本罪，肇事後已與證人乙○○達成和解，有本院
    調解程序筆錄一份附卷足憑，被告經此刑之宣告後，應能知
    所警惕而無再犯之虞，證人乙○○亦表示對法院科刑範圍沒
    有意見，本院因認為所宣告之刑以暫不執行為適當，爰併予
    宣告緩刑二年，用啟自新。另本院認應以專業之觀護人，輔
    導被告品性，爰依刑法第九十三條第一項之規定，令其於緩
    刑期內付保護管束，始符緩刑制度之良法美意。
貳、不受理部分：
一、公訴意旨另認被告所駕駛上開計程車之車內乘客突然開啟右
    後車門，致告訴人乙○○閃避不及，遭碰撞後倒地，受有下
    尾挫傷、尾椎挫傷傷勢之行為，係犯刑法第二百八十四條第
    一項前段之過失傷害罪等語。
二、按告訴乃論之罪，告訴人於第一審辯論終結前得撤回其告訴
    ，又告訴經撤回者，應諭知不受理之判決，並得不經言詞辯
    論為之，刑事訴訟法第二百三十八條第一項、第三百零三條
    第三款、第三百零七條，分別定有明文。
三、本案告訴人乙○○告訴被告犯過失傷害案件，公訴人認係犯
    刑法第二百八十四條第一項前段之過失傷害罪，依同法第二
    百八十七條前段之規定，須告訴乃論。茲據告訴人乙○○於
    本院第一審辯論終結前，具狀撤回其告訴，依照上開說明，
    本案爰不經言詞辯論，諭知不受理之判決。
據上論斷，應依刑事訴訟法第二百九十九條第一項前段、第三百
零三條第三款、第三百零七條，中華民國九十六年罪犯減刑條例
第二條第一項第三款、第七條，刑法第二條第一項、第一百八十
五條之四、（修正前）第四十一條第一項前段、第七十四條第一
項第一款、第九十三條第一項，修正刪除前罰金罰鍰提高標準條
例第二條，判決如主文。
本案經檢察官丙○○到庭執行職務
中　　華　　民　　國　　96　　年　　7 　　月　　20　　日
                  刑事第十五庭  審判長法  官　曾佩琦
                                      法　官　蔡美華
                                      法　官　楊真明
以上正本證明與原本無異。
如不服本判決，應於送達後十日內向本院提出上訴狀（須附繕本
），上訴於臺灣高等法院臺中分院。
                                      書記官　呂苗澂
中　　華　　民　　國　　96　　年　　7 　　月　　20　　日
附錄本判決論罪科刑法條
中華民國刑法第一百八十五條之四：
　駕駛動力交通工具肇事，致人死傷而逃逸者，處六月以上五年
  以下有期徒刑。
